臺灣高等法院高雄分院刑事判決　　　　 96年度上訴字第182號
上　訴　人　臺灣高雄地方法院檢察署檢察官
上　訴　人
即　被　告　乙○○
　　　　　　　　　　（現於臺灣屏東監獄另案執行中）
選任辯護人　劉家榮律師
上列上訴人因被告違反毒品危害防制條例案件，不服臺灣高雄地
方法院94年度重訴字第58號中華民國95年12月14日第一審判決（
起訴案號：臺灣高雄地方法院檢察署94年度偵字第9350號、
12615號），提起上訴，本院判決如下：
    主  文
原判決撤銷。
乙○○共同販賣第一級毒品，累犯，處有期徒刑拾肆年。扣案第
一級毒品海洛因磚壹塊（驗餘淨重參佰參拾貳點零貳公克，空包
裝重陸點伍陸公克）沒收銷燬之，扣案報紙壹張、ＳＯＧＯ百貨
公司手提紙袋壹只均沒收。
    事  實
一、乙○○前因違反肅清煙毒條例、麻醉藥品管理條例案件，經
    法院判處有期徒刑3年2月、6月，應執行有期徒刑3年6月；
    又因詐欺罪經法院判處有期徒刑4月；因違反藥事法、麻醉
    藥品管理條例、偽造文書分別被判處有期徒刑3年、9月、1
    年，定應執行刑4 年2 月，接續執行，至民國88年8 月17日
    縮短刑期假釋出監，嗣經撤銷假釋，執行殘刑3 年5 月1 日
    ，甫於民國93年4 月25日縮刑期滿執行完畢，翌日出監。猶
    不知悔改，基於幫助姓名年籍不詳綽號「阿利」之成年男子
    意圖販賣營利而販入第一級毒品海洛因之犯意，由「阿利」
    事先與某不詳之成年人聯繫談妥以新台幣（下同）105 萬元
    向該不詳成年人購入第一級毒品海洛因磚乙塊後，乙○○與
    「阿利」2 人相約於94年5 月31日下午某時許，由乙○○駕
    駛車號YZ-4475 號之自用小客車（車主為蔣泰安）隨同「阿
    利」所駕駛之自小客車，一起前往高雄市苓雅區○○○路與
    城西街「尚品」咖啡廳，「阿利」並事先指示乙○○於到達
    後，將其所駕駛之車號YZ-4475 號自小客車之車窗玻璃按下
    留部分空隙，以便出賣毒品者能將毒品丟入車內，嗣於當日
    下午5 時許，乙○○隨同「阿利」進入該咖啡廳內，由「阿
    利」與某姓名年籍不詳之成年男子見面確定交易後，「阿利
    」當場在該咖啡廳內將現金105 萬元交給該不詳男子，該不
    詳男子取得交易款項後即離開該咖啡廳，約10-20 分鐘後，
    甲○○（另案通緝中）即駕駛車牌號碼2039-HU 號自用小客
    車前往該咖啡廳外乙○○之自用小客車停放處附近，下車將
    1 只ＳＯＧＯ百貨公司手提紙袋內裝以報紙1 張包裝之海洛
    因磚1 塊（並有塑膠紙緊貼包裝毒品），自上開YZ-4475 號
    自用小客車前駕駛座車窗空隙丟入該車內。乙○○見狀旋步
    出咖啡廳欲返回其上開自小客車之際，為行政院海岸巡防署
    南部地區高雄市機動查緝隊（下稱高雄市機動查緝隊）及高
    雄縣政府警察局所組成專案小組人員當場查獲，甲○○則趁
    隙駕車逃離現場，警方隨即在乙○○所駕駛之上開車號
    YZ-4475 號自用小客車內查獲上開海洛因磚1 塊（驗餘淨重
    332.02公克，空包裝重6.56公克，純度68.39 ％，純質淨重
    227.07公克）及「阿利」所有包裝海洛因用之報紙1 張、百
    貨公司之紙袋1 只，甲○○見狀即棄車逃離現場。
二、案經高雄市機動查緝隊及高雄縣政府警察局移送臺灣高雄地
    方法院檢察署檢察官偵查起訴。
    理  由
一、本判決所引用之證據資料，其中傳聞證據部分，縱無刑事訴
    訟法第159 條之1 至第159 條之4 或其他規定之傳聞證據例
    外情形，亦因檢察官、被告及其辯護人於本院調查證據時，
    均明知有刑事訴訟法第159條第1項原則上不得作為證據之情
    形，而未於言詞辯論終結前聲明異議，依同法第159條之5第
    1項、第2項之規定，本院審酌各該證據作成之情況並無違法
    ，認為適當作為證據，該等證據自均有證據能力，合先敘明
    。另卷附法務部調查局調科壹字第220020560 號鑑定通知書
    ，雖非檢察官或法院指定該局為鑑定，然該鑑定通知書係公
    務員職務上製作之證明文書，且調查局從事毒品海洛因之鑑
    定多年，並無證據證明本件鑑定有何顯不可信之情況，被告
    及其辯護人就此亦未爭執，依刑事訴訟法第159 條之4 第1
    款，自得作為證據。
二、訊據被告乙○○於上開時、地，欲向姓名年籍不詳綽號「阿
    利」之成年男子索取些許毒品施用，遂同意與「阿利」分乘
    2 部自小客車前往「尚品」咖啡廳，並事先將其自小客車駕
    駛座之車窗搖下以便讓「阿利」購入之海洛因能由他人丟入
    車內之事實，固供承在卷，惟矢口否認有何與「阿利」共同
    販賣或幫助「阿利」販賣第一級毒品海洛因之犯行，辯稱：
    當時其毒癮發作，遂向「阿利」要些毒品來施用，剛好「阿
    利」要購買毒品，便與「阿利」2人一同前往興中二街之咖
    啡廳，而下車時「阿利」叫其搖下車窗，說等一下要丟一些
    毒品給其施用，嗣其走出咖啡廳要返回車上時，就被警方查
    獲，其不知道「阿利」丟進去的會是整塊海洛因磚等語。經
    查：
（一）被告於94年5 月30日下午5 時許，與姓名年籍不詳綽號「
      阿利」之成年男子分乘2 部自小客車前往高雄市苓雅區○
      ○○路與城西街「尚品」咖啡廳附近，被告停妥其車號
      YZ-4475號自用小客車後，並依「阿利」之指示，按下其
      自小客車前駕駛座車窗玻璃之一部分後，隨即與「阿利」
      一同進入該咖啡廳內，而「阿利」當場將現金105萬交與
      某不詳成年男子後，甲○○即現身並將海洛因磚1塊由該
      車窗空隙丟入被告上開車內後，被告旋走出咖啡廳在接近
      其車號YZ-4475號自小客車之際而為警查獲之事實，業據
      被告於原審審理及本院準備程序中坦承不諱，核與證人即
      查獲員警侯安泰、李泉龍之證述情節大致相符（見原審卷
      第133-139頁，第140-145頁），並有扣押物品清單及現場
      照片5張等附卷可稽（見警卷第23、24頁）。而扣案之海
      洛因磚1塊（以塑膠紙緊貼包裝），經送鑑驗結果，確含
      第一級毒品海洛因成分（淨重332.02公克，空包裝重6.56
      公克，純度68.39％，純質淨重227.07公克），有法務部
      調查局調科壹字第220020560號鑑定通知書在卷可按（見
      原審卷69頁），此部分事實堪可認定。
（二）按Clarke 's Isloation and Identif i cation of
      Drugs 乙書記載，海洛因一般劑量為5至10毫克（最小致
      死量約100毫克），用法為每4小時1劑次（每日6劑次），
      以最高劑量一劑次10毫克計算，一般人每日最高海洛因毒
      品用量約60毫克，而成癮者1天之使用量甚至可高達200毫
      克。海洛因於體內有4.2％會代謝成活性代謝物嗎啡，致
      死劑量多以嗎啡之血中濃度為測量之標的，一般用於止痛
      之血中濃度為每公升0.20至0.065毫克，中毒時嗎啡血中
      濃度為每公升0.088至0.277毫克，致死時嗎啡血中濃度為
      每公升0.36至0.78毫克，推估最低致死劑量為200毫克，
      若單次施用超過該劑量，即有致命之可能，惟久用成癮者
      為產生耐藥性，其程度依個人體質、使用頻率與接觸時間
      長短等因素，可使其致死劑量增至數倍或10倍以上，行政
      院衛生署管制藥品管理局91年5 月13日管檢字第105628號
      函可資參照。查本件查獲之海洛因磚1 塊驗餘淨重高達
      332.02公克，海洛因純度高達68.39 ％，純質淨重227.07
      公克（1 公克等於1000毫克），以成癮者每日使用量200
      毫克計算，可供施用約1135日。本件「阿利」販入之扣案
      海洛因磚1 塊重量顯已逾一般海洛因成癮者施用之重量甚
      明，其販入係基於販賣之意圖而為，自無可疑。又販賣毒
      品乃法定本刑為死刑、無期徒刑之重罪，「阿利」若非意
      圖販售他人以營利，何以干冒遭查緝判處重刑之風險，而
      一次購入上開大量海洛因之理，益徵「阿利」確係出於販
      賣以營利之意圖而販入本件扣案海洛因磚1 塊至明。
（三）被告固辯稱：其當日僅係要跟「阿利」要些毒品施用，才
      跟「阿利」前往上址咖啡廳，嗣「阿利」叫其搖下車窗，
      稱會丟一些毒品給其施用，但其沒想到丟進來的會是一大
      塊海洛因磚云云。惟被告於上開時、地與「阿利」前往上
      址咖啡廳，被告停車已刻意稍微搖下駕駛座車窗，以供甲
      ○○將扣案毒品自該車窗空隙丟入被告車內之事實，業已
      認定如前。參以被告自承：其與「阿利」及不詳姓名男子
      在上開咖啡廳談話約5分鐘至10分鐘，「阿利」並交付105
      萬予該不詳姓名男子，而該男子離開後約10-20分鐘後，
      甲○○就過來丟毒品等語（見原審卷第139頁），顯見「
      阿利」事前已告知被告要向該男子販入本件海洛因事宜，
      蓋倘若「阿利」係意圖利用不知情之被告出面代其受領及
      運送毒品，自無可能偕同被告進入該咖啡廳，讓被告目睹
      其交付105 萬元於該不詳男子，徒然使被告對其行為心生
      疑慮。又「阿利」若果同意無償贈與被告少量海洛因供其
      施用，儘可於將少量海洛因親自交付被告即可，無須大費
      週章，邀被告同至該咖啡廳，指示被告將車窗按下一部分
      ，供其將欲贈被告少量海洛因由該車窗空隙投入，此為一
      般智識之人均可知悉之常情，被告為智識正常之成年人，
      其平日又有施用毒品海洛因之行為，更無不知之理。從而
      ，被告上開所辯以為「阿利」要贈與伊海洛因施用，始要
      求伊將車窗按下，預留空隙供其投入海洛因等詞，顯與事
      理有違，不足採信。況海洛因乃極為昂貴之毒品，被告係
      與「阿利」打電玩認識，兩人相識僅2 、3 個月，又經被
      告於原審坦承在卷（見原審卷第255 頁），「阿利」平白
      無故願無償贈與海洛因予被告施用，亦與常情不合。從而
      ，被告事前即因「阿利」告知而知悉本件販入海洛因之事
      宜，並依「阿利」之指示，預留上開車窗空隙以供販賣海
      洛因之人依約定將「阿利」購買之海洛因由該空隙丟入被
      告駕駛之上開自用小客車內，完成交易等事實，堪可認定
      。
（四）按刑法上之幫助犯，係指以幫助之意思，對於正犯資以助
      力，而未參與實施犯罪之行為者而言，如就構成犯罪事實
      之一部，已參與實施即屬共同正犯。上訴人既於他人實施
      恐嚇時，在旁助勢，攔阻被恐嚇人之去路，即已分擔實施
      犯罪行為之一部，自係共同正犯（最高法院49年台上字第
      77號判例參照）。易言之，行為人參與犯罪構成要件行為
      ，無論其係基於為自己犯罪之意思或幫助他人犯罪之意思
      ，均構成共同正犯。又毒品之受領行為乃意圖販賣營利而
      販入毒品犯行之犯罪構成要件行為，本件被告主觀意思雖
      係幫助「阿利」販入本件毒品海洛因，然其預留車窗空隙
      ，供甲○○將本件「阿利」向不詳男子購得之海洛因投入
      其所駕駛之自用小客車內，受領該海洛因而取得該海洛因
      之實力支配，自已參與意圖販賣營利而販入之販賣毒品構
      成要件行為之實施，其與「阿利」自應論以共同正犯。
（五）綜上所述，本案事證已臻明確，被告共同販賣第一級毒品
      海洛因犯行，洵堪認定，應予依法論科。
三、按毒品危害防制條例第4條第1項所謂販賣行為，不以販入後
    復行賣出為必要，祇要以營利為目的，而有販入或賣出二者
    其一之行為，即足構成；即行為人若主觀上以營利之意圖而
    販入第一級毒品，雖未及賣出，仍應論以販賣第一級毒品既
    遂罪，有最高法院95年台上字第3076號判決可資參照。是核
    本件被告所為係犯毒品危害防制條例第4條第1項販賣第一級
    毒品罪，案外人甲○○既已將「阿利」販入之海洛因丟入被
    告車內，該毒品自已在被告之實力支配下，應認已交付完畢
    而為既遂。其有幫助「阿利」犯本罪之意思，並有構成要件
    行為分擔，應論以共同正犯。按94年1 月7 日修正、94年2
    月2 日修正公布，而於95年7 月1 日生效實施之新刑法（下
    稱新刑法）第28條將舊法之「實施」修正為「實行」。其中
    「實施」一語，涵蓋陰謀、預備、著手及實行之概念在內，
    其範圍較廣；而「實行」則著重於直接從事構成犯罪事實之
    行為，其範圍較狹；二者之意義及範圍已有不同，自屬法律
    變更，而適用修正前或修正後之規定，本件被告均與「阿利
    」構成共同正犯，修正後之規定並未較有利於被告，自應適
    用行為時即修正前之刑法第28條。又被告乙○○前因違反肅
    清煙毒條例、麻醉藥品管理條例案件，經法院判處有期徒刑
    3 年2 月、6 月，應執行有期徒刑3 年6 月；又因詐欺罪經
    法院判處有期徒刑4 月；因違反藥事法、麻醉藥品管理條例
    、偽造文書分別被判處有期徒刑3 年、9 月、1 年，定應執
    行刑4 年2 月，接續執行，至88年8 月17日縮短刑期假釋出
    監，嗣經撤銷假釋，執行殘刑3 年5 月1 日，甫於民國93年
    4 月25日縮刑期滿執行完畢，有臺灣高等法院全國被告前科
    紀錄表可資參佐（見本院卷第19-25 頁），其於執行完畢5
    年內故意再犯本件有期徒刑以上之罪，應依修正前累犯之規
    定就併科罰金刑部分加重其刑，法定刑為死刑、無期徒刑部
    分則均不得加重。按新刑法第47條雖將舊刑法修正限制為受
    徒刑之執行完畢，或一部之執行而赦免後，五年以內「故意
    」再犯有期徒刑以上之罪者，始成立累犯，其就成立累犯之
    要件自已有法律變更之情形，比較新舊法結果，無論適用新
    舊法，被告均構成累犯，適用新法並無較有利於被告之情形
    ，自應適用行為時之舊法。被告共同販賣本件海洛因數量固
    屬非少，惡性重大，固無疑問，然其為取得少量毒品供己施
    用，乃甘冒被查獲之風險，代「阿利」受領本件毒品海洛因
    ，就本件意圖販賣營利而販入海洛因的犯行而言，並非主要
    之營利者，與主導
    本件犯罪之主犯「阿利」之可罰性相去甚遠，論以最低法定
    刑之無期徒刑仍屬過重，非無堪可憫恕之處，爰依刑法第59
    條酌減其刑（新刑法第59條修正條文僅係法院就刑之酌減審
    認標準見解明文化，非屬法律變更，最高法院95年度第8 次
    刑事庭會議決議意旨參照）。又最高法院95年第8 次刑事庭
    會議並決議：「新法施行前，犯法定本刑為死刑、無期徒刑
    之罪，有減輕其刑之原因者，新法施行後，應依新法第2 條
    第1 項之規定，適用最有利於行為人之法律」，按修正前刑
    法第64條第2 項規定：「死刑減輕者，為無期徒刑，或為十
    五年以下十二年以上有期徒刑。」，第65條第2 項規定：「
    無期徒刑減輕者，為七年以上有期徒刑。」，修正後刑法第
    64條第2 項規定：「死刑減輕者，為無期徒刑。」，第65條
    第2 項規定：「無期徒刑減輕者，為二十年以下十五年以上
    有期徒刑。」比較新舊法之規定，修正後之規定，非有利於
    被告，應依刑法第2 條第1 項前段之規定，適用修正前行為
    時刑法第64條第2 項、第65條第2 項之規定，就販賣毒品海
    洛因部分對死刑、無期徒刑部分予以酌減其刑，併此敘明。
    原判決對被告予以論科，固非無見，然其認定被告係本件販
    賣毒品之幫助犯，並據以減輕其刑，顯有違誤。檢察官執此
    提起上訴，為有理由。被告上訴否認本件犯行為無理由。原
    判決自應由本院予以撤銷改判。爰審酌被告貪圖「阿利」提
    供之少量海洛因可供己施用，共同為本件犯罪，危害社會秩
    序，惟念其非主導本件犯罪之人，亦非本件販毒之主要營利
    者，犯後坦承部分犯行且本件海洛因已遭查獲扣案，對於社
    會尚未構成實害等一切情狀，量處如主文第2 項所示之刑，
    以示懲儆。另扣案之第一級毒品海洛因磚1 塊（驗後淨重
    332.02公克、空包裝重6.56公克）應依毒品危害防制條例第
    18條第1 項前段沒收銷燬之，緊貼海洛因磚之塑膠紙包裝與
    所包裝之海洛因難以析離，應與海洛因併予沒收銷燬之。另
    扣案之用以包裝海洛因之報紙1 張及ＳＯＧＯ百貨公司手提
    紙袋1 只（此報紙及手提紙袋均未與海洛因一併送驗，有原
    審第54頁之扣押物品清單可按，故非上開調查局鑑驗通知書
    所載之空包裝6.56公克）既已投入被告車內即屬販買本件毒
    品之共同正犯「阿利」所有，而為本件販賣海洛因所用以包
    裝毒品之工具，應依同條例第19 條 第1 項沒收之。另被告
    所駕駛車牌號碼YZ-4475 號自用小客車係登記蔣泰安所有，
    有公路監理電子閘門之「車號查詢汽車車籍」資料在卷可按
    ，尚非被告所有之物，自不得宣告沒收，併此敘明。
據上論斷，應依刑事訴訟法第369條第1項前段、第364條、第299
條第1項前段，毒品危害防制條例第4條第1項、第18條第1項前段
、第19條第1項，刑法第11條、第2條第1項前段，（修正前）第
28 條、（修正前）第47條、第59條，判決如主文。
本案經檢察官郭振昌到庭執行職務。
中　　華　　民　　國　　96　　年　　4 　　月　　30　　日
                  刑事第八庭    審判長法  官  李炫德
                                      法  官  簡志瑩
                                      法  官  蔡國卿
以上正本證明與原本無異。
如不服本判決應於收受本判決後10日內向本院提出上訴書狀，其
未敘述上訴理由者，並得於提起上訴後10日內向本院補提理由書
狀（均須按他造當事人之人數附繕本）「切勿逕送上級法院」。
中　　華　　民　　國　　96　　年　　4 　　月　　30　　日
　　　　　　　　　　　　　　　　　　　書記官  顏惠華
附錄本判決論罪法條：
毒品危害防制條例第4條第1項
製造、運輸、販賣第一級毒品者，處死刑或無期徒刑；處無期徒
刑者，得併科新臺幣1 千萬元以下罰金。
